【裁判字號】    92,判,804
【裁判日期】    920620
【裁判案由】    營業稅
【裁判全文】
最  高  行  政  法  院  判  決                    九十二年度判字第八○四號
    上  訴  人  豐名小客車租賃有限公司
    代  表  人  甲○○        .
    被 上訴 人  財政部臺北市國稅局（承受臺北市稅捐稽徵處業務）
    代  表  人  張盛和
右當事人間因營業稅事件，上訴人不服中華民國九十年十月十六日臺北高等行政法院
九十年度訴字第十八號判決，提起上訴。本院判決如左：
    主  文
上訴駁回。
上訴審訴訟費用由上訴人負擔。
    理  由
本件被上訴人查獲上訴人於民國八十三年一月至八十四年二月間無進貨事實，而取得
楊田企業有限公司（下稱楊田公司）、復踐實業有限公司（下稱復踐公司）開立，金
額合計新臺幣（下同）四、一五○、二○○元（不含稅）之統一發票十紙，充當進項
憑證，持以申報扣抵銷項稅額，乃核定其虛報進項稅額，補徵營業稅二○七、五一○
元，並按所漏稅額處以八倍罰鍰計一、六六○、○○○元（計至百元止）。上訴人不
服循序提起行政訴訟，主張：上訴人於前開期間確有向楊田、復踐二家公司進貨，並
取得該二公司開立之統一發票作為進項憑證，依規定繳付百分之五之營業稅與楊田、
復踐公司，楊田、復踐二家公司亦依規定報繳當期之營業稅，上訴人係依營業稅法規
定申報扣抵，符合營業稅法之相關規定。被上訴人於事隔三年後，以楊田、復踐二家
公司有進、銷異常情形，遽予推斷上訴人無進貨事實、虛報進項稅額，發單補繳營業
稅款並處罰鍰，其認事用法顯有違誤，爰訴請撤銷再訴願決定、訴願決定及原處分。
被上訴人則以：上訴人前開違章事實，有八十六年十二月十五日專案申請調檔統一發
票查核清單，上訴人負責人配偶即原實際負責人顏雯霞八十七年十月十七日於被上訴
人所作談話筆錄、臺灣臺北地方法院檢察署（下稱臺北地檢署）檢察官八十六年偵字
第一○七○○號、一○七○五號、一二五七二號起訴書，臺灣臺北地方法院（下稱臺
北地院）八十八年度訴字第一一四四號刑事判決書等附原處分卷可稽。上開刑事判決
已認定楊田、復踐公司為虛設行號，上訴人並無向該二公司進貨之事實。再查上訴人
八十三年度營利事業所得稅結算申報書之毛利率偏低，而系爭十張發票，除其中一張
金額五○、○○○元，內容為文具用品係八十四年二月取得外，其餘均為八十三年取
得，皆為汽車零件，佔修繕費總額百分之七十九，修繕費總額又佔勞務成本總額百分
之二十六，顯然偏高，不合常理。另上訴人八十四年度之文具費用為五一、四五一元
，依其租賃業務，顯然偏高，上訴人無法說明使用情形，足堪認定原告並無上開進貨
之事實等語，資為抗辯。
原審斟酌全辯論意旨及調查證據結果，以：按「營業人左列進項稅額，不得扣抵銷項
稅額：一、購進之貨物或勞務未依規定取得並保存第三十三條所列之憑證者。」「營
業人以進項稅額扣抵銷項稅額者，應具有載明其名稱、地址及統一編號之左列憑證：
一、購進貨物或勞務時，所取得載有營業稅額之統一發票。」「納稅義務人，有左列
情形之一者，除追繳稅款外，按所漏稅額處一倍至十倍罰鍰，並得停止其營業：一、
．．．五、虛報進項稅額者。」「納稅義務人違反本法或稅法之規定，適用裁處時之
法律。但裁處前之法律有利於納稅義務人者，適用最有利於納稅義務人之法律。」分
別為行為時營業稅法第十九條第一項第一款、第三十三條第一款、八十四年八月二日
修正公布之營業稅法第五十一條第五款及八十五年七月三十日增訂公布之稅捐稽徵法
第四十八條之三所明定。又「二、為符合司法院釋字第三三七號解釋意旨，對於營業
人取得非實際交易對象所開立之統一發票作為進項憑證申報扣抵銷項稅額之案件，應
視情節，分別依左列原則處理：（一）取得虛設行號發票申報扣抵之案件：1.無進貨
事實者：以虛設行號發票申報扣抵，係屬虛報進項稅額，並逃漏稅款，該虛報進項之
營業人除依刑法行使偽造文書罪及稅捐稽徵法第四十一條之規定論處外，並應依營業
稅法第五十一條第五款規定補稅並處罰。．．．」亦經財政部八十三年七月九日台財
稅第八三一六○一三七一號函釋有案。本件上訴人於八十三年一月至八十四年二月間
無進貨事實，而取得楊田、復踐二家公司所虛開立之統一發票十張，充作進項憑證，
並持以申報扣抵銷項稅額之違章事實，有八十六年十二月十五日專案申請調檔統一發
票查核清單，上訴人負責人配偶即原實際負責人顏雯霞八十七年十月十七日於被上訴
人所作談話筆錄、臺北地檢署檢察官八十六年偵字第一○七○○號、一○七○五號、
一二五七二號起訴書，臺北地院八十八年度訴字第一一四四號刑事判決書等附原處分
卷可稽。顏雯霞在前開談話筆錄稱：係與蔣清田交易接洽等語。惟蔣清田因涉嫌虛設
行號，業經被上訴人移送臺北地檢署偵辦，因蔣清田已於八十五年七月五日死亡，而
受不起訴處分。依前述起訴書記載：「簡時弘．．．意圖為自己不法之所有，基於概
括犯意，自八十二年起大量籌組公司行號，以無實際交易行為之發票大量虛開販賣牟
利，其間僱用知情之蔡麗莉，並以蔡麗莉名義在臺北市○○○路．．．等地租用辦公
室及申請電話，另僱用知情之莊鄭燦唆使朱琪、．．．蔣清田（已）、．．．等出
任人頭公司負責人，．．．自八十二年起陸續設立旭亮．．．楊田、．．．復踐．．
．等公司，大量虛開發票牟利．．．」。又前述刑事判決更明確認定上訴人未向楊田
、復踐二家公司進貨，卻取得該二家公司開立之不實統一發票申報扣抵銷項稅額，已
造成逃漏營業稅在案。且上訴人八十三年度營利事業所得稅結算申報之毛利率偏低，
約僅百分之五．八四，而上訴人取得楊田、復踐二家公司開立之十張發票，除其中一
張金額五○、○○○元，內容為文具用品係八十四年二月取得外，餘九張金額合計四
、一○○、二○○元，內容皆為汽車零件，全為八十三年取得，佔修繕費總額高達百
分之七十九，而修繕費總額又佔勞務成本總額百分之二十六，顯然偏高，不合常理。
況查楊田、復踐二家公司之營業項目並未登記汽車零件及文具用品買賣等業務，是上
訴人應無向上開二公司購進汽車零件及文具用品事實。另由上訴人提供之車輛維修領
料單可知上訴人公司營業之車輛車種超過十種，各車種使用之零件尺寸、大小應有不
同，其大量採購同一型號汽車零件，亦有違常情。再查上訴人除向楊田、復踐二公司
大量購買系爭汽車零件外，餘均為小額購入，且大部分係向有地緣之便，位於臺北市
民族東之萬祥汽車電機行、金連貿易等多家公司購入。另上訴人八十四年度之文具費
用為五一、四五一元（其中五○、○○○元係向楊田公司取得），依其租賃業務，顯
然偏高，上訴人又無法說明使用情形。再查顏雯霞於談話筆錄中稱部分以現金，部分
以支票付款，惟其檢附之申請書及所附之支付憑證等有關資料卻顯示係以現金支付，
二者顯有矛盾，況此十筆交易每次金額均高達四、五十萬元，每次皆以現金支付，亦
與商業交易習慣不符，是上訴人並未向楊田、復踐二家公司進貨，其虛報進項稅額之
違章事實，洵堪認定。我國現行加值型營業稅，係就各個銷售階段之加值額分別予以
課稅之多階段銷售稅，各銷售階段之營業人皆為營業稅之納稅義務人，故該非交易對
象之人是否已按其開立之發票金額報繳營業稅，並不影響本件上訴人補徵營業稅之義
務。營業人依營業稅法第三十二條第一項、第三十三條規定，應取得真正交易對象所
開立之統一發票，始為適法，而得以其進項稅額申報扣抵銷項稅額，上訴人取得非交
易對象所開立之統一發票充當進項憑證，並持以扣抵銷項稅額時，即有未合。上訴人
取具非實際交易對象之發票，申報扣抵銷項稅額，顯然未善盡應有之注意，難謂無過
失，自應負違章之責。末依財政部七十八年八月三日台財稅第七八○一九五一九三號
函釋，涉嫌虛設行號公司所虛開之發票，縱有報繳營業稅，亦屬誤報誤繳性質，上訴
人未按規定取得之系爭發票實質上難認為有合法報繳營業稅額，並以之申報扣抵銷項
稅額，已造成漏稅事實，上訴人之主張，自不足採。從而被上訴人除追繳上訴人營業
稅二○七、五一○元外，並依稅捐稽徵法第四十八條之三規定，從新從輕適用對上訴
人有利之裁處時營業稅法第五十一條第五款規定，按所漏稅額處八倍罰鍰一、六六○
、○○○元，揆諸首揭說明，核無違誤，訴願決定，遞予維持，俱無不合，上訴人起
訴意旨，難謂為有理由等為其判斷基礎，並說明證據之取捨而駁回上訴人之訴，核無
不合。
按楊田、復踐公司有無報繳營業稅，與該二公司是否虛設行號無關，更與上訴人無進
貨事實而取得該二公司所開立統一發票之違章行為之認定無影響，上訴人執以主張與
該二公司確有交易，未逃漏營業稅，原判決認定其漏稅，違背司法院釋字第三三七號
解釋意旨云云，自無足取。原判決認定上訴人有前述違章行為，非以起訴書或刑事判
決為唯一證據，僅以之為佐證，並無不可，上訴人猶執詞就原審取捨證據，認定事實
之職權行使，指摘原判決認定事實違背證據法則及本院三十年判字第十六號判例意旨
，聲明廢棄，非有理由，應予駁回。
據上論結，本件上訴為無理由，爰依行政訴訟法第二百五十五條第一項、第九十八條
第三項前段，判決如主文。
中    華    民    國    九十二      年      六        月     二十       日
                    最 高 行 政 法 院  第 一 庭
                                審 判 長 法  官      黃  綠  星
                                         法  官      高  啟  燦
                                         法  官      蔡  進  田
                                         法  官      黃  璽  君
                                         法  官      廖  宏  明
右  正  本  證  明  與  原  本  無  異
                                         法院書記官  邱  彰  德
中    華    民    國    九十二      年      六        月      二十      日


司法院資訊處製作；財團法人民間司法改革基金會備份。
